臺灣高等法院臺中分院刑事裁定　　　　　 96年度聲字第904號
聲　請　人　全毅營造有限公司
代　表　人　甲○○
上列聲請人聲請發還扣押物案件，本院裁定如下：
    主    文
聲請駁回。
    理    由
一、聲請意旨略以：（一）、按刑事訴訟法第142條第1項規定「
    扣押物若無留存之必要者，不待案件終結，應以法院之裁定
    或檢察官命令發還之；其係贓物而無第三人主張權利者，應
    發還被害人。」。查本件（原審案號：本院94年度上訴字第
    1579號）扣案之挖土機（日本KOMATSU廠牌、PC200-5型號）
    前經賴秋澤一再主張為其所有，而屢屢向本院聲請發還。惟
    系爭挖土機經本院民事庭審理時（賴秋澤以施金發為被告提
    出刑事附帶民事訴訟）法官至現場勘驗，賴秋澤就扣案之挖
    土機並無法辨識為其所有，應有高度誤認民事請求施金發應
    賠償其損害之可能。（二）、扣案之日本KOMATSU、PC200-5
    型號之挖土機，係聲請人向施金發以新臺幣（以下同）68萬
    元所購得，有面額68萬元、發票人「全毅營造有限公司」、
    甲○○之支票1紙可稽，並經聲請人及證人黃志剛於警詢、
    偵查及原審審理中證述無訛，復有施金發與聲請人買賣合約
    書影本可查，是系爭之挖土機乃聲請人以相當之價款購得，
    並已支付全部價款，自為該挖土地之所有權人，為此，聲請
    本院准予發還上開扣案挖土機等語。
二、經查：
（一）、扣案之日本KOMATSU廠牌、PC200-5型號、車體編號經變
    造為「65679」號之挖土機，固經本院94年度上訴字第1579
    號施金發偽造文書一案，確認係「基正營造公司」代表人賴
    秋澤所失竊之日本KOMATSU廠牌、PC200-5型號、車體編號為
    67738號之挖土機，亦係由不知情之「全毅營造公司」代表
    人甲○○向該案被告施金發以68萬元所購買，此有面額68萬
    萬元、發票人「全毅營造有限公司」、甲○○之支票1紙在
    卷可稽（詳見臺灣臺中地方法院檢察署93年度偵字第3126號
    卷第62頁），並經證人甲○○、黃志剛於該案警詢、偵查及
    原審審理中證述無訛，復有施金發與聲請人書立之買賣合約
    書影本1份在卷可稽（詳見臺灣臺中地方法院檢察署93年度
    偵字第3126號卷第62頁）。
（二）、而按民法第949條固規定：「占有如係盜贓或遺失物，
    其被害人或遺失人，自被盜或遺失之時起，2年內得向占有
    人回復其物。」、民法第950條規定：「盜贓或遺失物，如
    占有人由拍賣或公共市場，或由販賣與其物同種之物之商人
    以善意買得者，非償還其價支出之價金，不得回復其物。」
    。經查：本件聲請人「全毅營造有限公司」代表人甲○○因
    買受上開施金發所出售之挖土機與使用該挖土機之人黃志剛
    ，而經臺中縣警察局霧峰分局以涉嫌贓物犯行移送臺灣臺中
    地方法院檢察署偵辦，後經臺灣臺中地方法院檢察署檢察官
    於93年12月29日以93年度偵字第3126號案認聲請人「全毅營
    造有限公司」之代表人甲○○與黃志剛係以相當之價款購得
    上開挖土機，並已支付全部價款，認無贓物之認識而為處分
    不起訴，有該案不起訴處分書1件在卷可稽（見臺灣臺中地
    方法院檢察署93年度偵字第3126號卷第121頁），顯見本件
    聲請人「全毅營造有限公司」原所持有上開挖土機為屬盜贓
    物之情堪認屬實，就此，聲請人「全毅營造有限公司」就扣
    案之挖土機亦僅係取得占有人之法律地位，並未取得其所有
    權，聲請意旨所指渠已取得扣案挖土機之所有權云云，自屬
    無據，是該挖土機之所有權人自得依前開法條相關規定主張
    回復其物。又依刑事訴訟法第142條第1項後段規定「發還被
    害人」，本件聲請人既僅為扣案挖土機之原占有人，尚非上
    開規定所指被害人之地位，亦無聲請人所指渠已取得扣案挖
    土機所有權得據以聲請發還扣案挖土機云云。另於聲請意旨
    所指被害人賴秋澤對施金發撤回民事訴訟請求之部分，為賴
    秋澤民事訴訟上訴訟權之實行，並非於該民事訴訟中確定賴
    秋澤非扣案挖土機之所有權人，其於事後猶得行使主張之，
    基此聲請人尚有受有扣案挖土機回復原物之民事請求之可能
    ，本院就該請求亦無加以確認之權限。末查，本件全案已上
    訴最高法院，刑事案件部分並未受最終確認，扣案之挖土機
    既為本案重要之證物，亦有留存之必要。
三、綜上所述，聲請人之聲請無理由，應予駁回。
中　　華　　民　　國　　96　　年　　5 　　月　　15　　日
            刑事第三庭    審判長法　官　王  增  瑜
                                法　官  蔡  紹  良
                                法　官  梁  堯  銘
上列正本證明與原本無異。
不得抗告。
                                書記官  陳  麗  玉
中　　華　　民　　國　　96　　年　　5 　　月　　15　　日
